【裁判字號】    89,自,489
【裁判日期】    900330
【裁判案由】    詐欺
【裁判全文】
臺灣高雄地方法院刑事判決                          八十九年度自字第四八九號
    自  訴  人  乙○○
    被      告  甲○○
右列被告因詐欺案件，經自訴人提起自訴，本院判決如左：
    主  文
甲○○無罪。
    理  由
一、自訴意旨略以：被告甲○○於民國八十七年五間，以經營生意週轉現金為由，向
    自訴人調借現金新台幣（下同）六十萬元，並開立本票一紙予自訴人，且允於三
    十日後全數清償借款，自訴人不疑有他，於同年五月七日將上述金額全部交予被
    告，惟被告到期拒不清償借款，並避不見面，自訴人始知受騙，因認被告涉有刑
    法第三百三十九條第一項之詐欺取財罪嫌云云。
二、按犯罪事實應依證據認定之，無證據不得推定其犯罪事實，又不能證明被告犯罪
    者，應諭知無罪之判決，刑事訴訟法第一百五十四條、第三百零一條第一項分別
    定有明文。次按刑法第三百三十九條第一項詐欺罪之成立，以意圖為自己或第三
    人不法所有，以詐術使人將本人或第三人之物交付為要件，所謂以詐術使人交付
    ，必須被詐欺人因其詐術而陷於錯誤，若其所用方法，不能認為詐術，亦不致使
    人陷於錯誤，即不構成該罪。（最高法院四十六年台上字第二六○號判例參照）
    。至於債務人於債之關係成立後，如有未依債之本旨履行民事債務之情形，在一
    般社會經驗上可能之原因甚多，縱令是出於惡意不為履行，苟無足以證明其在債
    之關係發生時，自始即具有不法所有意圖之積極證據，亦僅能令負民事之遲延給
    付責任，依刑事訴訟法第一百五十四條之規定，尚不得據此債信違反之客觀事態
    ，而推定債務人原有詐欺之犯意。
三、本件自訴人乙○○指訴被告甲○○涉有前揭詐欺取財之犯行，無非係以其提出被
    告於八十七年五月七日所簽發之本票一紙及存證信函一份為據。然訊據被告甲○
    ○固坦承有向自訴人調借現金，並簽發本票一紙以為擔保等情不諱，惟堅決否認
    有何詐欺取財之犯行，辯稱：自八十五年十月間即與自訴人有一、二百萬之資金
    往來，所交付之支票均有兌現，當初是以吳春梅的支票四張向自訴人調借現金八
    十萬元，八十七年一月中旬還款二十萬元，尚欠六十萬元，所以於八十七年五月
    間開一張本票交給自訴人，有算二分的利息，伊並無詐欺之意思等語。經查，(一)
    本件被告甲○○曾於八十五年間起，即與自訴人有資金之往來，而於八十六年十
    二月二十二日向自訴人調借二十萬元，並交付吳春梅所簽發之支票一紙以為擔保
    ，嗣後又以吳春梅簽發之支票三紙向自訴人調借六十萬元，而於八十七月一月中
    旬返還二十萬元之借款，經自訴人再三追討，而於八十七年五月七日簽發本票一
    紙交付予自訴人，之前調借之支票有兌現的差不多一百多萬，有算二分到二分半
    的利息等情，業據自訴人乙○○於本院審理時陳明在卷可按，並有彰化銀行九如
    分行九十年一月八日彰九如字第○○三四號函檢附吳春梅帳號00000000
    0號支票影本及存款明細表一份附卷可參，足見被告與自訴人並非第一次為調借
    現金之交易，且被告在本件調借現金八十萬元之後，於八十七年一月中旬，尚返
    還自訴人二十萬元，衡諸常情，被告果若自始即有詐騙之意，大可於達到目的後
    即置之不理，豈有事後再將部分款項返還予自訴人之理，顯見被告尚非避不見面
    ，亦無不法所有之詐欺意圖，至為灼然。(二)再被告向自訴人調借之現金均有核算
    利息乙節，業據自訴人陳明在卷屬實，則被告向告訴人借款既係依一般借款習慣
    ，有交付支票以供擔保、給付利息等情，則被告雖未能完全清償上開借款，然債
    務人未依債務本旨履行給付者，依一般社會經驗而言，原因非一，其因不可歸責
    之事由無法給付，或因合法主張抗辯事由而拒絕給付，甚至債之關係成立後，始
    行惡意遲延給付，皆有可能，非必即出於自始無意給付之詐欺犯罪一端，尚難以
    單純債務不履行之狀態，即推定被告自始即有不法所有之意圖，且係施用詐術，
    逕認應以詐欺罪責相繩。(三)復觀被告與自訴人已就本件借款六十萬元之事達成和
    解，有和解書一紙附卷可稽，更益徵被告於借貸之初應無任何不法所有之意圖甚
    明。(四)綜上所述，被告上開所辯尚堪採信，本件應僅係單純之民事債務糾葛，難
    認被告於借貸之初有何不法所有之意圖及施用詐術之行為，被告所為與刑法第三
    百三十九條第一項詐欺取財罪之犯罪構成要件尚屬有間。此外，本院復查無其他
    積極證據足資認定被告有何自訴人所指之詐欺犯行，既不能證明被告犯罪，揆諸
    首揭規定及說明，依法應為無罪判決之諭知。
據上論斷，應依刑事訴訟法第三百四十三條、第三百零一條第一項，判決如主文。
中      華      民      國    九十      年      三      月     三十     日
                                    臺灣高雄地方法院刑事第一庭
                                        法  官   陳玉聰
右正本證明與原本無異。
如不服本判決，應於判決送達後十日內，向本院提出上訴狀。
                                        書記官   鄭淑臻
中      華      民      國      九十    年       三       月     三十`1 日


司法院資訊處製作；財團法人民間司法改革基金會備份。
